【裁判字號】    97,消債抗,395
【裁判日期】    980203
【裁判案由】    聲請更生程序
【裁判全文】
臺灣高雄地方法院民事裁定           97年度消債抗字第395號
抗  告  人  甲○○
上列抗告人因聲請更生程序事件，對於中華民國97年10月21日本
院97年度審消債更字第1928號裁定提起抗告，本院裁定如下：
    主  文
抗告駁回。
抗告程序費用新台幣壹仟元由抗告人負擔。
    理  由
一、抗告意旨略以：原裁定以聲請人申請前置協商，經最大債權
    金融機構元大銀行股份有限公司（下稱元大銀行）二次通知
    面談無故不到場，認聲請人未經協商程序，聲請更生不合程
    式，故駁回聲請人更生之聲請。惟本件聲請人於民國97年6
    月30日依消費者債務清理條例（下稱消債條例）第151 條第
    1 項之規定，以銀行公會前置協商申請書之格式向元大銀行
    申請協商，該銀行於97年7 月1 日收受後，迄97年8 月1 日
    ，均未通知聲請人開始進行協商，已逾30日之期限，依消債
    條例第154 條之規定，聲請人得逕向法院聲請更生，又聲請
    人於97年8 月14日始收到元大銀行以書面通知97年8 月19日
    前往其位於南京東路分行進行協商面談，但聲請人為單親母
    親，又需工作及照顧年幼子女，故要求元大銀行指派其在高
    雄之分行進行協商，惟元大銀行皆不同意，是聲請人並非無
    故不到場面談，原裁定僅以元大銀行片面之電話紀錄即認聲
    請人未向元大銀行表明有何未能到場之困難，實非公允等語
    ，並請求廢棄原裁定，請准聲請人聲請更生等語。
二、按債務人對於金融機構因消費借貸、自用住宅借款、信用卡
    或現金卡契約而負債務，在聲請更生或清算前，應提出債權
    人清冊，以書面向最大債權金融機構請求協商債務清償方案
    並表明共同協商之意旨；自債務人提出協商請求之翌日起逾
    30日不開始協商，或自開始協商之翌日起逾90日協商不成立
    ，債務人得逕向法院聲請更生或清算，消債條例第151 條第
    1 項及第153 條分別定有明文。此處所謂「金融機構」係指
    「債務人之金融機構債權人全體」，即包括有擔保及無擔保
    之金融機構債權人而言。又聲請更生或清算不合程式或不備
    其他要件者，法院應以裁定駁回之，但其情形可以補正者，
    法院應定期間先命補正，消債條例第8 條亦有明文。
三、經查，抗告人雖主張元大銀行於97年7 月1 日收受協商之申
    請後，迄97年8 月1 日，均未通知聲請人開始進行協商，已
    逾30日之期限云云。然抗告人申請前置協商之文件備齊日為
    97年7 月23日之事實，有元大銀行所陳報之案件資料查詢表
    1 件在卷可稽（見原審卷第45頁），再參以抗告人自承於97
    年8 月14日收受元大銀行開始協商之通知等情，則自抗告人
    備齊申請協商文件日至其收受元大銀行協商之通知止，顯未
    逾30日之期限。又本件抗告人雖曾於97年6 月30日發函予最
    大債權金融機構元大銀行請求協商債務，惟經元大銀行二次
    通知面談無故不到場而退件，有元大銀行97年9 月4 日民事
    補正狀所附處理記錄可稽（見原審卷第44頁），足見抗告人
    確未與全體金融機構債權人完成協商，核與前揭債務人得聲
    請更生之要件不符，是抗告人聲請裁定准予更生，自難准許
    ，綜上說明，原裁定依消債條例第8 條規定，以抗告人聲請
    更生不備要件，且裁定命補正而未補正為由，駁回抗告人之
    聲請，並無違誤。抗告意旨指摘原裁定不當，求予廢棄，為
    無理由，應予駁回。
四、據上論結，本件抗告為無理由，依消費者債務清理條例第15
    條，民事訴訟法第495 條之1 第1 項、第449 條第1 項、第
    95條、第78條，裁定如主文。
中    華    民    國    98    年    2     月    3     日
                  民事第五庭  審判長法  官  李昭彥
                                    法  官  洪榮家
                                    法  官  李育信
上為正本係照原本作成。
不得再抗告。
中    華    民    國    98    年    2     月    3     日
                                    書記官  林玉珊


司法院資訊處製作；財團法人民間司法改革基金會備份。
